【裁判字號】    99,交聲,2386
【裁判日期】    990913
【裁判案由】    交管條例聲異
【裁判全文】
臺灣板橋地方法院交通事件裁定        99年度交聲字第2386號
原處分機關  交通部公路總局臺北區監理所
異  議  人
即受處分人  甲○○
上列異議人即受處分人因違反道路交通管理處罰條例案件，對於
交通部公路總局臺北區監理所民國99年7 月22日北監自裁字第裁
40－C00000000 號違反道路交通管理事件裁決書所為之處分（原
舉發通知單案號：臺北縣政府警察局北縣警交大字第C00000000
號）聲明異議，本院裁決如下：
    主    文
原處分撤銷。
甲○○不罰。
    理    由
一、按「汽車駕駛人，行經有燈光號誌管制之交岔路口闖紅燈者
    ，處新臺幣（下同）1,800 元以上5,400 元以下罰鍰」，道
    路交通管理處罰條例第53條第1 項定有明文。次按「汽車駕
    駛人有第53條之情形者，記違規點數3 點」，同條例第63條
    第1 項第3 款亦有明文。
二、原處分意旨略以：異議人即受處分人甲○○於民國99年6 月
    1 日下午1 時45分許，因駕駛車牌號碼9G—0937號自用一般
    小客貨車，行經臺北縣中和市○○路、建一路口時，因「闖
    紅燈（左轉）」，由臺北縣政府警察局中和第二分局員山所
    逕行填掣北縣警交大字第C00000000 號舉發違反道路交通管
    理事件通知單對受處分人舉發「闖紅燈（左轉）」之違規，
    並移送原處分機關處理。嗣經原處分機關於99年7 月22日依
    道路交通管理處罰條例第第53條第1 項、第63條第1 項第3
    款（裁決書漏列第3 款）及違反道路交通管理事件統一裁罰
    基準及處理細則第41、43、44、67條規定，以北監自裁字第
    裁40－C00000000 號違反道路交通管理事件裁決書認定受處
    分人「駕車行經有燈光號誌管制之交岔路口闖紅燈」而裁處
    罰鍰新臺幣（下同）2,700 元，並記違規點數3 點在案。
三、異議意旨略以：伊固不否認有於上開時、地駕駛車牌號碼9G
    —0937號自用一般小客貨車之情，然矢口否認有何違規情事
    ，並辯稱：於綠燈時，伊已駕駛上開自用小客貨車至中央停
    等對向來車，嗣因燈號快由綠燈轉黃燈，其他車輛速度減慢
    ，伊才快速通過路口左轉，並非係於紅燈左轉，又員警並未
    目睹伊左轉之完全過程，員警舉發之際表明是轉身後看見伊
    行駛過來，是本件違規舉發及裁處，實難令人甘服，為此聲
    明異議，請求撤銷原裁決處分云云。
四、按犯罪事實應依證據認定之，無證據不得推定其犯罪事實；
    又不能證明被告犯罪或其行為不罰者，應諭知無罪之判決，
    刑事訴訟法第154 條第2 項、第301 條第1 項分別定有明文
    。次按認定不利於被告之事實，須依積極證據，苟積極證據
    不足為不利於被告事實之認定時，即應為有利於被告之認定
    ，更不必有何有利之證據；且事實之認定，應憑證據，如未
    能發現相當證據，或證據不足以證明，自不能以推測或擬制
    之方法，以為裁判基礎；而認定犯罪事實所憑證據，雖不以
    直接證據為限，間接證據亦包括在內；然而無論直接或間接
    證據，其為訴訟上之證明，須於通常一般之人均不致有所懷
    疑，而得確信其為真實之程度者，始得據為有罪之認定，若
    其關於被告是否犯罪之證明未能達此程度，而有合理性懷疑
    之存在，致使無從形成有罪之確信，根據「罪證有疑，利於
    被告」之證據法則，即不得遽為不利被告之認定，亦分別有
    最高法院30年上字第816 號、40年台上字第86號、76年台上
    字第4986號等判例可資參照。而依道路交通管理處罰條例第
    89條規定，法院受理有關交通事件，準用刑事訴訟法之規定
    ，前開規定自得適用於本件聲明異議案件。
五、經查：
  (一)關於異議人甲○○駕駛上開自用小客貨車行經連城路、建一
    路口時，遭員警攔停乙節，業經異議人於本院調查中坦認不
    諱，並經證人即舉發員警乙○○於本院調查時證述明確，是
    此部分事實已堪認定。
  (二)證人乙○○於本院開庭訊問時到庭證稱：當天在中和市○○
    ○○○路口執行勤務，伊發現建一路方向是綠燈，異議人從
    連城路方向左轉過來等情（見本院卷第19背面至20頁），而
    異議人於本院訊問時陳述係等待來向車輛減速後，在綠燈的
    情況下左轉，並堅持否認有闖紅燈之事實，顯見異議人與警
    員就「異議人有無闖紅燈」各執一詞。
  (三)按本件係員警當場將異議人車輛攔停之「當場舉發」，並非
    「逕行舉發」之方式，而駕駛人不依號誌標示指示行駛本質
    上係「稍縱即逝」之違規行為，固難強令員警於「當場舉發
    」時尚須另輔以其他證據，惟如警察機關當時係專為執行巡
    邏或路檢勤務者，例如以於固定位置監看，自應有充份之事
    前準備時間，員警應準備攝錄影等科學儀器，以取得違規相
    片或錄影光碟等證據資料，以佐證其親見之事實。蓋準用刑
    事訴訟程序及證據法則，即令承認舉發員警於此類交通違規
    案件中具有「證人」之適格性，衡情自無可能期待該員警自
    行承認其舉發錯誤或有不當，是除客觀上不可能外（例如於
    執行其他勤務時，適巧發生於眼前之「稍縱即逝」之違規行
    為），否則舉發或原處分機關，仍應提出其他證據以實其說
    ，始為適當。是以舉發員警係立於欲處罰人民之行政機關立
    場，自應提出更多於、優於異議人證明方法之證據，方符行
    政訴訟（或準用刑事訴訟）舉證責任之分配原則。
  (四)又按警察機關因人民有違反道路交通管理處罰條例之行為，
    欲予以處罰時，對該違規行為確實存在應負舉證責任，苟其
    證明未達於通常一般之人均不致有所懷疑，得確信其為真實
    之程度者，而有合理性懷疑之存在，致使無從形成有違規之
    確信，根據前開「罪證有疑，利於被告」之證據法則，即不
    得遽為不利被告之認定。經查：證人即員警乙○○另證稱：
    並非從頭到尾都注意燈號，伊一轉身，當時正面是綠燈了，
    機車也開始行駛了，看到異議人才過來之情（見本院卷第21
    頁），足見證人乙○○並非全程注視上揭路口之情至明。則
    本院認為異議人及舉發員警就異議人有無闖紅燈部分各執一
    詞，然原處分機關認定異議人有闖越紅燈之違規行為，僅係
    以員警乙○○之判斷為憑，而員警無法提出足以佐證其所言
    屬實之其他證據，自不能謂員警之證言，絕對優於遭警舉發
    違規者之陳述可信。綜此，復查無其他積極證據，足以證明
    異議人有原處分機關所認定之上揭違規行為，自應作對異議
    人有利之認定。原處分機關遽對異議人為前開裁決，難認允
    當，應認異議人之異議為有理由，由本院將原處分撤銷，改
    諭知異議人不罰，以資適法。
六、據上論斷，應依道路交通管理處罰條例第87條第2 項、道路
    交通案件處理辦法第20條前段，裁定如主文。
中    華    民    國    99    年    9     月    13    日
                  交通法庭  法  官    連  雅  婷
以上正本證明與原本無異。
如不服本裁定應於送達後五日內向本院提出抗告狀。
                            書記官    郭  晉  良
中    華    民    國    99    年    9     月    13    日

司法院資訊處製作；財團法人民間司法改革基金會備份。
